【裁判字號】    88,上訴,4794
【裁判日期】    890131
【裁判案由】    重利
【裁判全文】
臺灣高等法院刑事判決                          八十八年度上訴字第四七九四號
    上  訴  人
    即  被  告  辛○○
右上訴人因重利案件，不服臺灣桃園地方法院八十八年度易字第二一二五號，中華民
國八十八年十月二十七日第一審判決（起訴案號：臺灣桃園地方法院檢察署八十八年
度偵字第一三０四一號）提起上訴，本院判決如左：
    主  文
上訴駁回。
    事  實
一、辛○○曾於民國（下同）八十一年四月三十日因妨害兵役案件，經臺灣桃園地方
    法院判處有期徒刑七月，褫奪公權一年，並於同年八月十三日復經本院駁回其上
    訴確定在案，嗣於八十二年十一月三日執行完畢，猶不知悔改，雖受僱於卓達企
    業有限公司擔任業務專員，惟為圖謀厚利供己花用，竟從八十六年年底起，利用
    刊登報紙分類廣告以招攬客戶之方式，在桃園縣中壢市○○路二巷五五之二號三
    樓住處經營地下錢莊，其對外以「三萬內、正職、息低、保密、快速」等廣告內
    容，並以0000000、0000000號電話大肆招徠，提供資金借予社會
    上急需用錢之甲○○、丙○○、庚○○、李文期、白光榮、林雙傑、彭清鈞、劉
    晉伸、陳慶仁、乙○○、己○○、戊○○、丁○○及壬○○等不特定人，並以收
    取新台幣（下同）每一萬元七日一期利息一千五百元，並先預扣利息，復需另以
    身分證及簽立商業本票作為擔保，向前來借款之甲○○等人取得與原本顯不相當
    之高額利息，並以此為常業。迨八十八年五月十二日下午三時三十分許，經警持
    檢察官簽發之搜索票至上址辛○○住處搜索當場查獲，並扣得甲○○等人之身分
    證十三張（其中李文期之身分證未搜獲）及簽發之本票十八紙等物。
二、案經桃園縣警察局大溪分局報請臺灣桃園地方法院檢察署檢察官偵查起訴。
    理  由
一、右揭事實，迭據被告辛○○於警訊時及偵審中坦承不諱，核與證人即借款人甲○
    ○、丙○○於檢察官偵查中所述之情節相符，並有扣案之借款人甲○○等人之身
    分證十三張、簽發之本票十八紙及卷附之聯合報八十八年五月十二日桃園版分類
    廣告影本乙紙可資佐證，事證明確，雖被告嗣於原審及本院審理時辯稱其另有消
    防器材業務專員之正當職業，以業務抽成，月入兩萬多元，並非以經營地下錢莊
    為常業云云，並提出在職證明書為據。惟查所謂常業，並不必專以放款收息為唯
    一之生活事業，縱令兼有其他職業，仍無礙於常業犯罪之成立（最高法院八十五
    年度台上字第五一０號判例參照），且被告經營已有一段時日，手上客戶有十餘
    位，其所需資金當為數不少，益見被告有以此為常業之意思，參以被告貸予甲○
    ○等人每一萬元七日一期利息一千五百元，利息高達六十分，且事先扣除，已取
    得利息，衡諸現時社會一般交易狀況，其所索取之利率自屬過高，而難認係相當
    ，本件事證已明，是被告前開所辯，要屬卸責之詞，不足採信，其犯行足堪認定
    ，應予依法論科。
二、核被告所為，係犯刑法第三百四十五條之常業重利罪。公訴人認被告應成立刑法
    第三百四十四條之普通重利罪嫌，依上開說明可知，尚有未洽，起訴法條應予變
    更。又查被告前於八十一年八月十三日因妨害兵役案件，經法院判處有期徒刑七
    月，褫奪公權一年確定，嗣於八十二年十一月三日執行完畢，此有本院被告全國
    前案紀錄表存卷可按，茲於刑之執行完畢後五年內再犯本件有期徒刑上之罪，為
    累犯，應依法加重其刑。
三、原審法院因以適用刑法第三百四十五條、第四十七條、罰金罰鍰提高標準條例第
    一條前段各規定，爰審酌被告有犯罪前科，素行不良及犯罪之動機、目的、手段
    、乘他人急迫而取得與原本顯不相當之重利，惡性非輕，惟犯後態度尚稱良好等
    一切情狀，量處有期徒刑十月，並敘明扣案之甲○○等人之身分證十三張（除李
    文期外）及渠等所簽發之本票十八紙，查均係供被告擔保之用，於渠等清償債務
    時，尚須返還於甲○○等人，依法自不得宣告沒收。本院經核原審認事用法，並
    無不合，量刑亦稱允當。被告上訴意旨指摘原審量刑過重，核無理由，應予駁回
    。
據上論斷，應依刑事訴訟法第三百六十八條，判決如主文。
本案經檢察官林舜問到庭執行職務。
中      華      民      國    八十九    年      一      月    三十一    日
                              臺灣高等法院刑事第二十二庭
                                  審判長法  官  童  有  德
                                        法  官  林  文  舟
                                        法  官  胡  方  新
右正本證明與原本無異。
如不服本判決應於收受送達後十日內向本院提出上訴書狀，其未敘述上訴之理由者並
得於提起上訴後十日內向本院補提理由書（均須按他造當事人之人數附繕本）。
                                        書記官  秦  慧  榮
中      華      民      國    八十九    年      二      月       二     日
附錄：本判決論罪科刑法條全文
刑法第三百四十五條
以犯前條之罪為常業者，處五年以下有期徒刑，得併科三千元以下罰金。


司法院資訊處製作；財團法人民間司法改革基金會備份。
